【裁判字號】    99,上訴,1508
【裁判日期】    991116
【裁判案由】    誣告
【裁判全文】
臺灣高等法院臺中分院刑事判決        99年度上訴字第1508號
上  訴  人  臺灣南投地方法院檢察署檢察官
被      告  己○○
選任辯護人  王世勳律師
上列上訴人因被告誣告案件，不服臺灣南投地方法院98年度訴字
第97號中華民國99年6月15日第一審判決（起訴案號：臺灣南投
地方法院檢察署98年度偵字第590號），提起上訴，本院判決如
下：
    主  文
上訴駁回。
    理  由
一、本案經本院審理結果，認第一審以不能證明被告己○○犯罪
    ，而為其無罪之諭知，並無不當，應予維持，並引用第一審
    判決書記載之事實、證據及理由（如附件）。
二、檢察官上訴意旨略謂：告訴人甲○○並未故意毆打被告己○○，業據證人乙○○、黃秀鸞、丁○○證述明確，而被告另
    案對告訴人提起傷害告訴，經臺灣南投地方法院以97年度易
    字第646號判決無罪，嗣經檢察官上訴後，仍由鈞院以98年
    度上易字第550號判決無罪確定。倘若告訴人並未故意傷害
    被告，被告之傷勢係與告訴人拉扯中跌倒所致，則被告指訴
    告訴人故意毆打伊，即有捏造事實誣告之行為，原審認定被
    告無誣告之犯意，尚有違誤。為此提起上訴，請將原判決撤
    銷，更為適當合法之判決。
三、按檢察官就被告犯罪事實，應負舉證責任，並指出證明之方
    法，刑事訴訟法第161條第1項定有明文。因此，檢察官對於
    起訴之犯罪事實，應負提出證據及說服之實質舉證責任。倘
    其所提出之證據，不足為被告有罪之積極證明，或其指出證
    明之方法，無從說服法院以形成被告有罪之心證，基於無罪
    推定之原則，自應為被告無罪判決之諭知（參照最高法院92
    年臺上字第128號判例）。次按誣告罪之成立，以意圖他人
    受刑事處分虛構事實而向該管公務員申告為其要件，故其所
    訴事實，雖不能證明係屬實在，而在積極方面尚無證據證明
    其確係故意虛構者，仍不能遽以誣告罪論處（參照最高法院
    46年臺上字第927號判例）。又誣告罪之成立，以告訴人所
    訴被訴人之事實必須完全出於虛構為要件，若有出於誤會或
    懷疑有此事實而為申告，以致不能證明其所訴之事實為真實
    ，縱被訴人不負刑責，而告訴人本缺乏誣告之故意，亦難成
    立誣告罪名（參照最高法院44年臺上字第892號判例）。
四、經查：
  (一)本案以下所引用之供述證據，經本院於準備程序時詢問檢察
    官及被告己○○關於證據能力之意見，檢察官表示該等證據
    均有證據能力，被告表示對該等證據之證據能力均無意見，
    且迄本院言詞辯論終結前，檢察官及被告就該等證據之證據
    能力皆未聲明異議，本院審酌該等證據作成時之情況，並無
    違法取證或陳述人非基於自由意願陳述之瑕疵，認為均適於
    作為本案認定事實之依據，依刑事訴訟法第159條之5規定，
    該等證據皆有證據能力，先予指明。
  (二)告訴人甲○○（以下逕稱甲○○）與伍正明、黃秀鸞、丙○○、乙○○等人於民國97年3月25日20時許，在南投縣信義
    鄉明德村新開巷36號由丁○○所經營之「卡拉米斯卡拉OK」
    店內唱歌，嗣丁○○之公公史新喜在該卡拉OK店所臨馬路對
    面住處，聽聞丙○○在該卡拉OK店前廣場與丁○○吵架進而
    毆打丁○○，乃至該處與丙○○理論，並進而與丙○○互毆
    ，丁○○進入店內包廂尋求甲○○排解，甲○○即持包廂內
    之木椅1張走出店外至廣場處，斯時適被告與其夫田聖光（
    即史新喜之外甥）駕車經過該處，見史新喜血流滿面，遂均
    下車關心，被告並阻擋欲走往丙○○與史新喜處之甲○○等
    情，為被告所承認，且經證人丁○○、丙○○、史新喜於甲○○被訴傷害案件警詢或偵查中證述明確（見臺灣南投地方
    法院檢察署97年度他字第267號卷〔以下簡稱另案他字卷〕
    第30、37、45、60頁），並有木椅1張扣於上開傷害案件可
    佐，堪認此部分事實係真正。
  (三)而在被告阻擋欲走往丙○○與史新喜處之甲○○後，究竟發
    生何事？據甲○○於其被訴傷害案件偵查中供稱：「我將手
    上木椅交給伍正明要去勸架，我經過田聖光夫妻中間，己○○拉住阻止我，我推開己○○造成她跌倒」（見另案他字卷
    第43頁），顯已承認其確有對被告為施力之推擠行為，導致
    被告跌倒。又依證人黃秀鸞於上開傷害案件審理時證稱：「
    （甲○○與己○○）他們就在我面前滾來滾去，跌倒、拉扯
    ，甲○○要過去，己○○拉住他，結果他們就跌倒了」（見
    臺灣南投地方法院97年度易字第646號卷〔以下簡稱另案一
    審卷〕第52頁），暨證人伍正明於上開傷害案件警詢、偵查
    中證稱：「我有在現場，有看到甲○○他用手推擠己○○」
    、「我有看到甲○○推己○○」（見另案他字卷第36、46頁
    ），2名證人證述之情節亦與甲○○上開供述內容互核相符
    。足證案發當時被告阻擋欲走往史新喜、丙○○處之甲○○
    後，甲○○有對被告出手推擠及拉扯，並造成被告跌倒。
  (四)被告於案發後約1小時餘之當日（即97年3月25日）21時55分
    許即已至南基醫院急診，經診斷所受傷勢為：頭部外傷合併
    頭皮血腫、臉部擦傷、右上臂挫傷合併瘀傷、右腿疼痛疑鈍
    挫傷，此有該院於當日開單之急診醫學部診療紀錄〈病歷聯
    〉影本可稽（附於另案一審卷第77頁反面），依案發時間與
    驗傷時間之緊密性判斷，可認被告所受傷勢確係與甲○○衝
    突後所造成無訛。嗣該院於翌日（即同年月26日）開立之驗
    傷診斷書亦記載被告受有多處挫傷之傷勢，且傷勢幾乎集中
    在額頭部位與面部，另右手臂處亦有挫傷（見另案他字卷第
    22頁）。甲○○就被告所受上開傷勢，固於本院審理時具狀
    陳稱：案發時伊前往勸架遭被告攔阻，雙方起爭執拉扯，在
    旁之田聖光見狀從後方推打伊，伊與被告在拉扯間同時跌倒
    ，被告跌落水溝，伊則撞到水溝邊之鐵條，因而雙方受有傷
    害云云（見本院卷第18至19頁），檢察官並於本院審理時聲
    請詰問證人乙○○、丙○○、丁○○、黃秀鸞，欲藉此證明
    被告於案發當日確有跌入水溝情事。惟據證人乙○○證稱：
    伊有看見被告與甲○○一前一後跌入水溝，並各自迅速爬起
    ；證人丙○○證稱：伊只見被告向前跌倒，不能確定被告有
    無掉進水溝，是甲○○掉入水溝之後，伊看到才扶甲○○起
    來；證人丁○○證稱：伊有看到被告先跌進水溝，甲○○上
    半身向前傾但未跌進水溝（見本院卷第53至57頁），上開3
    名證人就被告與甲○○有無、如何跌入水溝之情形，所為證
    述互有不同，且與甲○○上述狀載之情形亦不一致。證人黃
    秀鸞則證稱：伊只見被告與甲○○在泥濘地上滾來滾去，後
    來伊進去卡拉OK店包廂內，沒有看到被告或甲○○掉入水溝
    之情形（見本院卷第58至59頁）。故依甲○○之指訴及上開
    4名證人之證述，尚難認定被告於案發當日確有跌入水溝情
    事，且依被告所受上述頭頸部幾近全面性之傷勢，亦不似係
    因跌入水溝後之特定面向受力所造成。又臺灣南投地方法院
    於審理甲○○被訴傷害案件時，將本案被告之驗傷診斷書及
    病歷資料函請南基醫院說明其所受傷勢是否遭人毆傷所致，
    據覆：一般而言，醫師並未親眼目睹何人打傷病患及是否為
    人所毆傷？所以無法說明是否一定「遭人」毆傷，但依當時
    病歷及證據判斷，有鈍挫傷、瘀傷、擦傷等多種傷勢，較有
    可能是遭人攻擊等語，此亦有該院97年12月6日97彰基院字
    第097120114號函可資參照（附於另案一審卷第75頁）。
五、綜上事證，被告所受傷勢，應係其欲阻擋甲○○前往丙○○
    與史新喜處時，遭甲○○推擠、拉扯並跌倒所造成。被告既
    確實受有非輕傷害，而該傷勢又非自然跌倒等因素造成，則
    被告據此對甲○○提出告訴，指訴甲○○涉犯傷害罪嫌，縱
    有誇大甲○○攻擊內容之情事，然其所為指訴並非全然無因
    。雖則甲○○被訴傷害被告之案件，嗣經臺灣南投地方法院
    以97年度易字第646號判決無罪，經檢察官上訴後，由本院
    以98年度上易字第550號判決認未依據卷內資料為具體指摘
    而駁回上訴確定，但不因此影響本案關於被告尚無故意捏詞
    誣陷甲○○之認定，參諸前開判例意旨，自難以誣告罪相繩
    。原審因此以不能證明被告犯罪，依刑事訴訟法第301條第1
    項前段規定判決被告無罪。經核原判決對於不能證明被告有
    檢察官起訴書所指之誣告故意，業已詳為調查審酌，並說明
    其認定之證據及理由，且無違於證據及經驗法則，其認事用
    法均無不合。檢察官上訴意旨仍指稱被告有誣告之故意云云
    ，並不足採，其上訴為無理由，應予駁回。
據上論斷，應依刑事訴訟法第373條、第368條，判決如主文。
本案經檢察官戊○○到庭執行職務。
中    華    民    國    99    年    11    月    16    日
                  刑事第六庭  審判長法  官  李 文 雄
                                    法  官  蔡王金全
                                    法  官  黃 小 琴
以上正本證明與原本無異。
如不服本判決應於收受送達後10日內向本院提出上訴書狀，其未
敘述上訴理由者，並得於提起上訴後10日內向本院補提理由書（
均須按他造當事人之人數附繕本）「切勿逕送上級法院」。
                                    書記官  林 元 威
中    華    民    國    99    年    11    月    16    日

司法院資訊處製作；財團法人民間司法改革基金會備份。
